【裁判字號】    97,交聲,1797
【裁判日期】    980123
【裁判案由】    交管條例聲異
【裁判全文】
臺灣板橋地方法院交通事件裁定        97年度交聲字第1797號
原處分機關  臺北市交通事件裁決所
異  議  人  甲○○
上列受處分人因違反道路交通管理處罰條例案件，對於交通部公
路總局臺北區監理所民國97年6 月27日所為之北市裁二字第裁22
-A00WF1772號裁決處分（原舉發案號：臺北市政府警察局97年5
月28日北市警交大字第A00WF1772 號），聲明異議，本院裁定如
下：
    主  文
異議駁回。
    理  由
一、原處分意旨略以：異議人即受處分人於民國97年5 月26日17
    時27分騎乘所有車號MDO-935 之重型機車，於臺北市○○○
    路與新生南路口，經臺北市政府警察局交通警察大隊員警以
    異議人有「駕車行駛人行道」之違規事由當場攔停舉發，嗣
    異議人提出申訴，經交通部公路總局臺北區監理所（下稱原
    處分機關）函請舉發警局調查結果，認受處分人確有駕車行
    駛人行道之違規事實，乃依道路交通管理處罰條例第45條第
    6 款、第63條第1 項第1 款（裁決書漏載第1 項第1 款）及
    違反道路交通管理事件統一裁罰基準表之規定，於97年6 月
    27日以北市裁二字第裁22-A00WF1772號裁處受處分人罰鍰新
    臺幣（下同）600 元，及記違規點數1 點。異議人於97年6
    月27日收受裁決書後，旋於同年月日提出本件異議。
二、按機車腳踏車行駛之車道及轉彎，應依標誌或標線之規定行
    駛，無標誌或標線者，亦不得在人行道行駛；汽車駕駛人，
    爭道行駛有下列情形之一者，處600 元以上1,800 元以下罰
    鍰：…六、駕車行駛人行道，並記違規點數1 點。道路交通
    安全規則第99條第1 項第6 款、道路交通管理處罰條例第45
    條第6 款、第63條第1 項第1 款分別定有明文。
三、異議理由略以：異議人並未如舉發員警所言「駕車行駛於人
    行道」，而是將上揭重型機車以「牽引方式」於人行道，當
    天該員警也在現場與其任職單位副主管面前說異議人「用腳
    」前後移動數公尺，顯見舉發員警指述異議人違規駕車行駛
    於人行道上為不實指控。又當時因為上述重型機車煞車故障
    ，前輪有異樣，而異議人以「腳」牽引測試以期找出故障原
    因，期間該名員警態度極為不妥並且為不實之指控，為此聲
    明異議並請求撤銷原處分。
四、經查，異議人於97年5 月26日17時27分騎乘車號MDO-935 重
    型機車，於臺北市○○○路與新生南路口，為臺北市政府警
    察局交通警察大隊員警張明亮以異議人有「駕車行駛人行道
    」之事由當場攔停舉發等情，有該分局北市警交大字第A00W
    F1772 號舉發違反道路交通管理事件通知單1 紙，及交通部
    公路總局臺北區監理所所為之97年6 月27日北市裁二字第裁
    22-A00WF1772號裁決書、臺北市政府警察局中正第二分局北
    市警中正二分交字第09730701300 號函文各1 份在卷可稽，
    並據證人即舉發警員張明亮於本院訊問時證稱屬實，上揭事
    實堪認定為真正。異議人雖以前揭情詞置辯，然異議人已自
    陳為警舉發當時，伊尚坐在機車座墊上，引擎亦未熄火，且
    有以腳移動機車使之行駛於供行人使用之人行道之情事，則
    其確實已違反道路交通管理處罰條例第45條第6 款之騎乘機
    車行駛於人行道之事實，堪以認定，自不論其違規行駛於人
    行道之原因為何。況異議人既稱係因其機車煞車、前輪有異
    樣，因而在人行道上以腳牽引方式移動機車以便檢查，其復
    發動引擎，坐在機車上，顯見異議人亦冀在機車行駛前進之
    狀態下檢查該煞車、前輪情事，否認其勢應將車熄火、完全
    停車後，下車檢查，方可觀察位於機車下方之煞車、輪胎等
    狀況，是其確屬駕駛機車之舉措無訛，業已違反前揭規定甚
    明。從而，異議人前揭抗辯，縱屬實在，亦無礙其在人行道
    上於引擎發動之狀態下違規駕駛機車使之行駛於供行人使用
    之人行道之認定，仍無從憑為免罰之依據。
五、綜上所述，本件受處分人有前揭騎乘機車行駛於人行道上之
    違規行為，原處分機關依道路交通管理處罰條例第45條第6
    款規定，裁處受處分人罰鍰600 元，且依同法第63條第1 項
    第1 款規定，並記違規點數1 點，核無違誤，本件受處分人
    之異議為無理由，自應將其異議駁回。
據上論斷，應依道路交通案件處理辦法第19條，裁定如主文。
中    華    民    國    98    年    1    月    23    日
                  交通法庭   法  官   邱景芬
以上正本證明與原本無異。
如不服本裁定應於送達後5日內向本院提出抗告狀。
                             書記官   黃文儀
中    華    民    國    98    年    2     月    2     日


司法院資訊處製作；財團法人民間司法改革基金會備份。
